臺灣高等法院臺中分院刑事判決　　　　　　　　 九十一年度上易字第九八四號
　　上　訴　人　臺灣台中地方法院檢察署檢察官
　　上　訴　人
　　即　被　告　丙○○
右上訴人等因被告傷害等案件，不服臺灣臺中地方法院九十一年度易字第六一二號中
華民國九十一年四月十八日第一審判決（起訴案號：臺灣臺中地方法院檢察署九十一
年度偵字第五九三號），提起上訴，本院判決如左：
    主      文
原判決關於強制部分撤銷。
丙○○以強暴妨害人行使權利，處有期徒刑參月，如易科罰金，以參佰元折算壹日。
其他上訴駁回。
丙○○撤銷改判部分（即強制罪部分）與駁回上訴部分（即傷害罪部分），應執行有
期徒刑捌月，如易科罰金，以參佰元折算壹日。
    事      實
一、丙○○於民國（下同）九十年八月二十九日晚間九時二十分許，駕駛車牌號碼Ｍ
    九－五一○九號自小客貨車，沿台中市○○路○○道由交流道往市區方向（即西
    北往東南方向）行駛，途經台中市○○路與惠中路口時，不慎撞擊由甲○○所駕
    駛，後載乘客蔡麗娟，業已停在該路口等待紅燈，車牌號碼為Ｕ五－三八二號之
    營業小客車（計程車）。丙○○與甲○○二人旋即下車理論，然因無法談妥，丙
    ○○竟起意走至甲○○所駛計程車旁，打開計程車右前座車門，探身入計程車內
    ，強行扭轉鑰匙將車熄火後取走該車鑰匙，以此強暴方法妨害甲○○行使駕駛汽
    車之權利，並向見狀上前之甲○○稱：要錢一起去拿等語，因遭甲○○拒絕，二
    人乃又於人行道上續行爭執。詎丙○○竟另行起意，基於普通傷害之犯意，在中
    港路與惠中路路口人行道上，手持鑰匙毆打甲○○，致使甲○○受有臉部挫傷合
    併右眼下四公分撕裂傷（縫合約十五針）、頭部挫傷合併一公分撕裂傷（縫合二
    針）、右手腕撕裂傷三公分（縫合四針）及挫傷等傷害，丙○○隨即駕駛上述自
    小客貨車逕行離去。嗣經警依車牌號碼循線追查而查獲上情。
二、案經甲○○訴由台中市警察局第六分局報告臺灣臺中地方法院檢察署檢察官偵查
    起訴。
    理      由
一、訊據上訴人即被告丙○○（下稱被告）固不否認於右揭時地毆打甲○○及拿取甲
    ○○計程車鑰匙之事實，惟辯稱：伊至甲○○所駛之計程車上拿鑰匙是要把鑰匙
    拿予甲○○，因為伊身上沒有錢，伊要甲○○跟伊回去拿錢。且伊與甲○○是互
    毆云云。經查：右揭犯罪事實，業據告訴人甲○○迭於警訊、偵查、原審及本院
    中指訴綦詳，核與證人即計程車上乘客蔡麗娟於偵查中證稱：「我們車子等紅燈
    靜止，沒多久便被撞上，司機（指告訴人）下車，後面的人也下車，之後丙○○
    跑到駕駛座旁將鎖匙拿走，然後他便在人行道旁毆打計程車司機，我看他拿鎖匙
    打司機，計程車司機沒有反抗」等情節（見偵查卷第三十五頁反面）相符合，證
    人蔡麗娟於原審亦為相同情節之證述（見原審卷第二十二頁），並有道路交通事
    故調查報告表一紙、照片三張附卷可稽，且告訴人因被告之毆打而受有如事實欄
    所示之傷害，亦有診斷證明書一紙在卷可按。案發時告訴人所駛之計程車後座載
    有乘客蔡麗娟，且被告取走告訴人所駛計程車之鑰匙時，蔡麗娟尚坐在計程車後
    座，計程車亦尚未熄火等情，已為被告於原審所承認（見原審卷第三十八頁），
    是案發時被告與告訴人既均在現場，告訴人車上復尚有乘客，則被告豈須多此一
    舉，將告訴人計程車之鑰匙取下再交予告訴人，況告訴人嗣確未取回鑰匙而係打
    電話請其家人拿（備用）鑰匙過來等情。亦據證人蔡麗娟於原審結證明確在案，
    因此被告所辯顯與常理有違，尚無可採。綜上所述，本件事證明確，被告所否認
    與辯解，無非卸責飾詞，核無可採，其犯行堪予認定，應依法論科。
二、按刑法第三百零四條之強暴、脅迫，祇以所用之強脅手段足以妨害他人行使權利
    ，或足使他人行無義務之事為已足，並非以被害人之自由完全受其壓制為必要。
    如果上訴人雇工挑取積沙，所使用之工具確為被告強行取走，縱令雙方並無爭吵
    ，而其攜走工具，既足以妨害他人工作之進行，要亦不得謂非該條之強暴、脅迫
    行為，最高法院二十八年上字第三六五０號著有判例。本件案情參照上開判例意
    旨，核被告所為，係犯刑法第三百零四條第一項之強制罪，及同法第二百七十七
    條第一項之傷害罪。被告以強暴方法強行取走告訴人計程車之鑰匙，其目的在於
    與告訴人爭論，其後在爭論之過程，二人相持不下，再另行起意傷害告訴人，故
    被告所犯上開二罪，犯意各別，犯罪構成要件，並無方法目的之牽連關係，應分
    論併罰，公訴人認為被告所犯二罪有方法目的之牽連關係，尚有未洽。原審關於
    被告強制部分，未予詳查，以：被告雖有拿走告訴人所駛計程車鑰匙之行為，惟
    其當時既未為何強暴或脅迫行為，即難以刑法第三百零四條第一項之強制罪相繩
    ，因公訴人認被告此部分罪嫌與有罪之傷害犯行間，具有牽連犯之裁判上一罪關
    係，爰不另為無罪之諭知云云，依上開最高法院判例意旨之說明，尚有未合，檢
    察官上訴意旨亦指摘及此，原判決既有上述可議之處，自屬無可維持，應由本院
    將原判決關於強制部分撤銷改判。爰審酌被告因駕車不慎而追撞告訴人甲○○所
    駛之計程車後，竟意圖與告訴人理論，在道路上強行取走計程車鑰匙，以強暴妨
    害告訴人行使權利，及事後復否認犯行圖卸刑責等情狀，量處被告如主文第二項
    所所示之刑，並諭知易科罰金之折算標準。
三、被告所犯傷害罪部分，原審依據上述理由，適用刑法第二百七十七條第一項、第
    四十一條第一項前段，罰金罰鍰提高標準條例第一條前段、第二條，並審酌被告
    因駕車不慎而追撞告訴人甲○○所駛之計程車後，竟又於雙方理論之際出手毆打
    告訴人，惡性非輕，告訴人所受之上述傷勢非輕，及被告犯罪後坦承出手毆打告
    訴人，惟尚未與告訴人達成和解之態度等一切情狀，量處被告有期徒刑六月之刑
    ，並諭知易科罰金之折算標準。經核其認事用法俱無不合，量刑亦稱允適，被告
    提起上訴猶執陳詞指摘原判決量刑過重，非有理由，應予駁回。被告撤銷改判部
    分（即強制罪部分）與駁回上訴部分（即傷害罪部分），定其應執行刑，並諭知
    易科罰金之折算標準。
據上論斷，應依刑事訴訟法第三百六十八條、第三百六十九條第一項前段、第三百六
十四條、第二百九十九條第一項前段，刑法第三百零四條第一項、第四十一條第一項
、第二項、第五十一條第五款，罰金罰鍰提高標準條例第一條前段、第二條，判決如
主文。
本案經檢察官乙○○到庭執行職務。
中      華      民      國      九十一  年      八      月      二十一  日
                                臺灣高等法院臺中分院刑事第七庭
                                      審判長法　官　林  榮  龍
                                            法　官　黃　日　隆
                                            法　官　江　錫　麟
右正本證明與原本無異。
不得上訴。
                                            書記官　陳  振　海
中      華      民      國      九十一  年      八      月      二十六  日
刑法第三百零四條：
以強暴、脅迫使人行無義務之事或妨害人行使權利者，處三年以下有期徒刑、拘役或
三百元以下罰金。
前項之未遂犯罰之。
                                                                        Ａ
